【裁判字號】    98,交易,78
【裁判日期】    980630
【裁判案由】    業務過失傷害
【裁判全文】
臺灣桃園地方法院刑事判決              98年度交易字第78號
聲  請  人  臺灣桃園地方法院檢察署檢察官
被      告  甲○○
選任辯護人  簡長順律師
上列被告因業務過失傷害案件，經檢察官聲請以簡易判決處刑（
97年度偵續字第219號），本院受理後改行適用通常審判程序，
本院判決如下：
    主  文
甲○○無罪。
    理  由
一、聲請簡易判決處刑意旨略稱：被告甲○○以貨運司機為業，
    為從事駕駛業務之人，乃於民國95年12月6日中午11時50分
    許，駕駛車牌號碼918-RB號自用大貨車前赴搭載貨物途中，
    沿桃園縣大園鄉省道臺15線從北往南方向行駛，行經前開路
    段南下30.4公里處時突逢處理事故遂即臨時停車，本應注意
    遵循車輛順行方向緊靠道路右側、設法移置於無礙交通之處
    、無論未移置前或移置後俱須豎立車輛故障標誌等事項，依
    當時情形乏無不能注意之境況，旋於當日中午12時5分許，
    竟仍疏未注意後方同向由告訴人乙○○騎乘之車牌號碼KET-
    976號重型機車適行該處，擅未豎立標誌便逕臨時停車佔用
    該處部分外側車道，驟使告訴人騎乘前開機車不慎撞及，導
    致告訴人人車倒地繼而受有頭部外傷併顱內出血、額頭粉碎
    性骨折、嗅覺異常等傷害，業為告訴人提出告訴在案，因認
    被告涉犯刑法第284條第2項前段業務過失傷害罪嫌云云。
二、按刑事訴訟法上所謂告訴不可分原則，必各被告共犯絕對告
    訴乃論之罪始有適用，是以各被告間具有犯意聯絡之故意犯
    為限，此有最高法院71年度台上字第948號刑事判決意旨可
    稽，考之被告甲○○被訴罪名既為業務過失傷害罪嫌，探析
    性質委無共犯關連可言，便無告訴不可分原則適用之餘地，
    縱使告訴人對同案被告許長庚確行撤回告訴，撤回效力礙難
    率認及於被告自彰，辯護人就此妄發陳詞恣意抗辯，實悖上
    揭最高法院判決見解，失之妥恰遂予指正。
三、按犯罪事實應依證據認定之，無證據不得認定犯罪事實，刑
    事訴訟法第154條第2項定有明文。次按公訴案件犯罪證據之
    蒐集、提起公訴後對犯罪事實之舉證責任及指出證明之方法
    ，咸屬公訴人之職責，原則上法院僅於當事人之主張及舉證
    範圍內進行調查證據，後經法定程序調查證據之結果足以證
    明犯罪事實時，方得為犯罪事實之認定，所為訴訟上之證明
    放諸通常一般人仍有合理懷疑存在而未達可確信真實之程度
    者，合理懷疑未蒙剔除前不能認定有罪，此有最高法院94年
    度台上字第2033號刑事判決意旨可稽。
四、究之公訴意旨認被告涉犯業務過失傷害罪嫌，無非係以被告
    對其部分涉案行為之自白及證人乙○○、許長庚之證詞，復
    執臺灣省桃園縣區車輛行車事故鑑定委員會鑑定意見書、財
    團法人長庚紀念醫院診斷證明書、道路交通事故現場圖、道
    路交通事故調查報告表、蒐證照片等件，資為論據。
五、論諸臺灣桃園縣區車輛行車事故鑑定委員會鑑定意見書、臺
    灣省車輛行車事故覆議鑑定委員會鑑定回函，均屬被告以外
    之人於審判外之書面陳述，分別係由檢察官、本院送請囑託
    之機關鑑定所為書面報告，合於刑事訴訟法第208條、第206
    條第1項規定，契吻同法第159條第1項所示法定例外得為證
    據之情況，此有最高法院96年度台上字第2860號刑事判決意
    旨可稽，洵存證據能力。次論證人乙○○、許長庚於偵查中
    向檢察官所為之陳述，份屬被告以外之人於審判外之言詞陳
    述，盡付具結在案，閱以當事人、辯護人於本院審理中未予
    聲請傳訊，甚為被告於本院準備程序中陳明放棄行使詰問權
    ，自無不當剝奪被告詰問權之行使，此有最高法院96年度台
    上字第4064號、95年度台上字第6675號刑事判決意旨可稽，
    衡無顯不可信之情況，依刑事訴訟法第159條之1第2項規定
    ，得為證據。再論財團法人長庚紀念醫院診斷證明書、道路
    交通事故現場圖、道路交通事故調查報告表，兼以前開證人
    於司法警察調查中所為之陳述，同屬被告以外之人於審判外
    之書面或言詞陳述，觀之當事人、辯護人於本院審理中未事
    爭執，進且被告、辯護人於本院準備程序中表示同意充為證
    據，本院盱察各項陳述作成時之情況要無不當之處，適為本
    案證據，依刑事訴訟法第159條之5第1項規定，順循允納為
    證。別論蒐證照片，著係非供述性證據，容無違背法定程序
    取得之情形，依刑事訴訟法第158條之4反面規定，可執為證
    。
六、訊據被告固對本判決理由欄首段加以敘列之車禍發生經過坦
    承在卷，惟其堅決否認有何被訴犯行，辯稱：自身違規行為
    與告訴人受傷結果間不具相當因果關係，肇事原因出於告訴
    人漏未注意車前狀況釀致等語。經查：
  (一)被告上所坦承各節，業蒙證人乙○○、許長庚於警詢、檢察
    官偵訊中敷述綦詳，俱有歷次筆錄在卷為憑外，復有財團法
    人長庚紀念醫院診斷證明書、道路交通事故現場圖、道路交
    通事故調查報告表、蒐證照片可資佐證，諸多證據揚示情節
    互核一致，悉見本段前提事實首得認定。
  (二)按汽車發生故障不能行駛，應即設法移置於無礙交通之處，
    該故障車輛在未移置前或移置後均應豎立車輛故障標誌，道
    路交通安全規則第112條第1項第12款定有明文。細研被告係
    為處理先前事故遂即臨時停車或停車駐留，尚非上揭規定特
    指車輛發生故障不能行駛之情形，思顧檢察官聲請簡易判決
    處刑書強加被告該等行為責任，或滋適用法則不當之疑義，
    無由率爾推論其須負擔法所未列之義務。次按停於路邊之車
    輛，遇畫晦、風沙、雨雪、霧靄時，或在夜間無燈光設備或
    照明不清之道路，均應顯示停車燈光或反光標識，道路交通
    安全規則第112條第1項第13款定有明文。然觀被告所駕駛車
    牌號碼918-RB號自用大貨車於案發當時確已顯示停車燈光，
    列有辯護狀所附蒐證照片可援，遑論斯時天候晴、日間自然
    光線得以照明前開路段，考有道路交通事故調查報告表為憑
    ，便無責求被告別設其他光源警示以為敦促注意之必要。再
    按汽車臨時停車或停車時，應依車輛順行方向緊靠道路右側
    ，而大型車臨時停車、停車者右側前後輪胎外側距離緣石或
    路面邊緣分別不得逾100公分、40公分，道路交通安全規則
    第111條第2項、第112條第2項定有明文。考以被告停放前開
    車輛外顯形跡，呈現遵循順行方向緊靠道路右側表象，揚有
    蒐證照片得徵，僅憾證人即當場處理事故之警員陳昌澂漏未
    描繪前開車輛右側前後輪胎外側距離緣石或路面邊緣之間距
    ，前開車輛既業移動致縱前往現場勘驗測量容存細微變化難
    昭公允之處，本院更係無從徒執蒐證照片便即逕論間距幾何
    ，顯見檢察官聲請簡易判決處刑書遽植被告停放前開車輛有
    悖上揭規定甚嫌乏據，有失善盡舉證責任以維人權之周全立
    場，茲予指明刑事訴訟法第161條第1項規定允宜慎重起訴之
    刑律本衷，以勉後效。承上言之，迭參諸多證據架構還原現
    場情狀，透過前開車輛停放位置及顯示燈光方式，尚礙論斷
    被告誠有違反上揭各項規定或涉其他過失之情事。
  (三)按刑法上之過失，必求過失行為與結果間在客觀上存有相當
    因果關係始得成立，所謂相當因果關係，揆諸經驗法則，綜
    合行為當時所存在之一切事實，採為客觀之事後審查，認為
    具備環境、行為同一條件，一般情形下均可發生同一結果者
    ，則該條件乃為發生結果之相當條件，行為與結果即有相當
    因果關係存在，反之不盡發生相同結果者，則該條件委與結
    果非告相當，僅為偶然事實而已，行為與結果即無相當因果
    關係存在，此有最高法院76年台上字第192號判例意旨可稽
    。次按駕駛人應注意車前狀況及兩車併行之間隔，並隨時採
    取必要之安全措施，道路交通安全規則第94條第3項定有明
    文。縱先擱置被告有無過失該節認定，檢察官聲請簡易判決
    處刑書疏對因果關係略現一二。析以證人乙○○於本院審理
    中證稱「（問：請你稍微陳述一下車禍當時的情況？）…當
    時我在那邊時已經有看到內側車道有2部很大的車子在那邊
    ，我當時騎到那邊，那邊因為只剩下1個車道，我原本要過
    去，但是有1臺車從我左方過去，我沒有辦法搶到車道，所
    以我就往右方撞到甲○○的大車。」「（問：你為何在警詢
    時稱，你有看到1臺大貨車停在路邊，所以你要往左切入一
    般車道？）我看到甲○○的貨車，大約是在撞擊地點前50至
    60公尺前。我看到他的車時，他的車是由內側移往路肩。我
    撞上他的時候，我不確定他的車輛是否已經停妥，我看到他
    的車是停往路肩。」「（問：你既然已經知道他的車是要停
    往路肩，為何你又要往路肩閃？）因為當時有車往外側的車
    道行駛，只剩下1個車道。我要往左側行駛，但是因為左側
    有另外1臺車和我搶車道，所以我需要往右閃避，所以才會
    撞到甲○○的車。」等語，俾信渠騎乘機車本得行駛大貨車
    間前後相隔容留之車道空間，忖度該段空間原係足供機車通
    行，惟適他人機車搶道始生閃避險象，進而撞擊地點業在路
    面邊線以外，詳究蒐證照片可為察悉，倘非爭時搶道當無阻
    斷機車通行之情狀。況論證人乙○○表明心知前開車輛停放
    該處甚且車潮眾多，兼參斯時周遭環境乃為天候晴、日間自
    然光線、直路、柏油路面乾燥、視距良好之景，衡以上揭規
    定著諭注意車前狀況及兩車併行間隔之義務，是渠行經該處
    自應隨時採取必要之安全措施，諸如減速慢行、確認左方有
    無來車等舉，但渠盡皆捨此不為方受左方來車突至影響失控
    ，試想前開車輛倘非停放該處，秉之客觀經驗是否順沿路面
    邊線超越通行或享路面邊線內側煞停空間便可使得肇事結果
    不致發生，洵滋疑竇。再議證人乙○○乃因閃避失控而於路
    面邊線外側撞及前開車輛始受傷害，渠受傷害與被告未設標
    誌佔用部分車道停車行為間恐難具有刑法上相當因果關係，
    漠視渠上諸過失率行歸責被告更悖常情。
  (四)又閱本案肇事責任迭送臺灣桃園縣區車輛行車事故鑑定委員
    會、臺灣省車輛行車事故覆議鑑定委員會鑑定後表示「鑑定
    意見：乙○○駕駛重機車未注意車前狀況追撞前方停放車輛
    為肇事原因；甲○○駕駛自大貨車無肇事因素，但佔用部分
    快車道停車有違規定。」「乙○○駕駛重機車，行經事故處
    理現場，未充分注意車前狀況由後撞及前方路邊停車，為肇
    事原因。」等語，闡述肇事結果非與被告行為具有相當因果
    關係，反之猶須著慮證人乙○○本身過失造成傷害結果，引
    有各該鑑定意見書、鑑定回函佐憑，殊無執為不利於被告事
    實之認定昭灼。
七、綜上，被告所辯堪非流於空言無據，遂值採信；證人乙○○
    所受傷害顯非源於被告行為導致，難謂兩者間具有因果關係
    。此外，本院查無其他積極證據足認被告有何上述犯行，審
    度前示法條及判例要旨，應認被告罪嫌仍有不足，本案不能
    證明被告犯罪，故應為無罪之諭知。
據上論斷，應依刑事訴訟法第301條第1項，判決如主文。
本案經檢察官林安紜到庭執行職務。
中    華    民    國    98    年    6     月    30    日
                  交通法庭  審判長法  官  曾淑華
                                  法  官  鄭吉雄
                                  法  官  俞力華
以上正本證明與原本無異。
如不服本判決應於收受判決後10日內向本院提出上訴書狀，並應
敘述具體理由。其未敘述上訴理由者，應於上訴期間屆滿後20日
內向本院補提理由書 (均須按他造當事人之人數附繕本)「 切勿
逕送上級法院」。
                                  書記官  資念婷
中    華    民    國    98    年    7     月    7     日


司法院資訊處製作；財團法人民間司法改革基金會備份。
